臺灣臺北地方法院刑事裁定　　　　　 　　 96年度聲字第13號
抗　告　人
即　被　告　甲○○
　　　　　　　　　　　（現在臺灣臺北監獄執行）
具　保　人　乙○○○
上列抗告人因檢察官聲請沒入保證金案件（檢察官聲請案號：95
年度執聲沒字第416 號），不服本院96年1 月4 日裁定（96年度
聲字第13號），提起抗告，本院更正裁定如下：
    主  文
原裁定撤銷。
聲請駁回。
    理  由
一、聲請意旨略以：被告甲○○因違反毒品危害防制條例案件，
    前經檢察官指定保證金額新台幣（下同）2 萬元，由具保人
    乙○○○出具現金保證後，已將被告釋放，茲因被告逃匿，
    依刑事訴訟法第118 條之規定，聲請沒入具保人繳納之保證
    金（刑保字第95001732號）等語。
二、本院原裁定意旨略以：查檢察官確已依被告甲○○住所地傳
    喚及拘提到案執行未果，亦確已通知具保人乙○○○帶同被
    告甲○○到案，並已合法通知無誤，有卷附之送達回證、通
    知函、拘票暨報告書、戶籍資料等為證，顯見被告甲○○確
    已逃匿，故聲請人之聲請於法有據，自應將具保人乙○○○
    原繳納上開之保證金沒入。
三、抗告意旨略以：抗告人甲○○已於民國95年12月22日以受刑
    人身分入台灣台北監獄執行，法院於96年1 月4 日猶以抗告
    人逃匿為由，裁定沒入具保人乙○○○所繳納之前開保證金
    ，已非適法，檢察官於抗告人已在監執行後，始向法院聲請
    沒入保證金，其聲請亦不能認為適當，抗告人為本案之當事
    人，與本案具有利害關係提起抗告，指摘原裁定不當，為有
    理由等語。
四、本院查：
    (一)程序方面：
      1.依刑事訴訟法第404 條第1 項之規定，被告甲○○乃係
        本案之當事人，對於本件之裁定自有抗告權。
      2.本院於96年1 月4 日裁定，並送達於具保人乙○○○收
        受生效後，被告甲○○於96年5 月21日始收受該裁定，
        而其早已96年4 月23日即已具狀提起抗告，則其抗告核
        屬適法。
    (二)實體方面：
      1.按具保停止羈押之被告逃匿者，應命具保人繳納指定之
        保證金額並沒入之，不繳納者強制執行，保證金已繳納
        者沒入之，刑事訴訟法第118 條定有明文。是沒入具保
        人繳納之保證金，應以被告在逃匿中為其要件，具保停
        止羈押之被告雖曾逃匿，但既經緝獲歸案，即不可再謂
        其逃匿而裁定沒入已繳納之保證金（最高法院93年台非
        字第268號裁判意旨參照）。
      2.查被告甲○○已於95年12月17日以受刑人身分入臺灣臺
        北監獄台北分監執行，同年月22日入臺灣臺北監獄執行
        ，有臺灣高等法院在監在押全國紀錄表在卷可稽，揆諸
        上開說明，本院於96年1 月4 日以被告甲○○逃匿為由
        ，裁定沒入具保人乙○○○所繳納之保證金2 萬元，即
        非適法。聲請人臺灣臺北地方法院檢察署檢察官於95年
        12月29日（被告甲○○已在監執行）始向本院聲請沒入
        保證金，有本院收文戳在卷可憑，其聲請於法未合，應
        予駁回。
    (三)基上，被告甲○○以檢察官聲請沒入保證金及本院前開裁
      定均不合法為由，提起抗告，經核認為有理由，自應由本
      院將原裁定撤銷，並更正裁定如主文第2 項所示。
五、爰依刑事訴訟法第408 條第2 項前段，裁定如主文。
中　　華　　民　　國　　96　　年　　5 　　月　　25　　日
　　　　　　　　　刑事第十六庭  法　官  蔡守訓
上正本證明與原本無異。
如不服本裁定，應於裁定送達後5日內向本院提出抗告狀。
                                書記官  張漪蕙
中　　華　　民　　國　　96　　年　　5 　　月　　25　　日
